【裁判字號】    91,訴,2416
【裁判日期】    920124
【裁判案由】    搶奪等
【裁判全文】
臺灣板橋地方法院刑事判決                        九十一年度訴字第二四一六號
    公  訴  人  臺灣板橋地方法院檢察署檢察官
    被      告  甲○○  男  三.
右列被告因恐嚇取財等案件，經檢察官提起公訴（九十一年度偵字第一八一四０號）
，本院判決如左：
    主  文
甲○○以強暴使人行無義務之事未遂，處有期徒刑貳月，如易科罰金，以參佰元折算
壹日。
    事  實
一、甲○○於民國九十一年九月十五日十九時許，行經台北縣板橋市○○路與公館路
    口，見正在上址紅磚道上從事交通流量調查的丙○○，即趨前開口向丙○○借錢
    ，丙○○答稱身上並沒有帶錢，此時甲○○竟趨前強搶下丙○○手中之原子筆，
    再持該原子筆抵住丙○○之胸部，並以手勒住丙○○之頸部，要求丙○○借予汽
    油及金錢，以此強暴手段，使丙○○行無義務借款及汽油予其之事，然丙○○並
    未交付任何金錢予甲○○，即為正站在丙○○附近的同事乙○○見狀後報警，為
    巡邏員警到場處理查獲上情。
二、案經丙○○訴由台北縣政府警察局海山分局報告臺灣板橋地方法院檢察署檢察官
    偵查起訴。
    理  由
一、訊據被告甲○○對於右揭時、地向告訴人丙○○借款及借汽油之事實供承不諱，
    惟矢口否認有施用強暴脅迫手段妨害自由之犯行，辯稱：伊只有手搭在告訴人肩
    膀上並沒有勒住其脖子亦未搶其原子筆，又是告訴人自己說可以借伊錢打電話云
    云。經查：右揭事實，業據告訴人丙○○於警詢及偵查中指訴歷歷，又證人即在
    場目擊之乙○○於警詢及偵查中亦結證述綦詳，核與告訴人指訴情節相符。又告
    訴人因此受有右手拇指及頸部左側紅腫等傷害，有照片二紙及臺北縣立板橋醫院
    於九十一年九月十五日出具之就醫證明書一紙存卷可考。被告與告訴人丙○○及
    證人乙○○原本素不相識，自與被告間無任可嫌隙可言，衡情斷無攀詞誣陷被告
    之理。雖被告僅於警訊及偵查中承認有與告訴人發生拉扯，並將手搭扶在告訴人
    肩膀上等情，然倘被告僅係向告訴人借用汽油，則告訴人既已明確告稱其並無汽
    油可以相借後，被告何以仍不離去，反而伸手扶向告訴人肩膀之理？此係與常情
    不符，被告所辯，顯係避重就輕卸責之詞，無足採信。本件事證已甚明確，被告
    犯行洵堪認定。
二、被告以強暴脅迫使告訴人行無義務借款之事，然未借得款項，核其所為係犯刑法
    第三百零四條第一項、第二項之強制未遂罪。公訴人認被告係犯刑法第三百零四
    條第一項之強制既遂罪，容有未洽；又公訴人認被告搶走告訴人之原子筆一支，
    係另涉犯同法第三百二十五條第一項之搶奪罪嫌，然查，搶奪罪之成立，須有為
    自已或第三人不法所有之意思，而被告搶下告訴人原子筆，係持以抵住告訴人胸
    部以促使告訴人借錢予伊之一種手段，並無證據足資證明其有所有之意思，即不
    能以搶奪罪相繩，原應為無罪之諭知，惟公訴意旨認此部分與前開有罪部分，有
    裁判上一罪之牽連關係，爰不另為無罪之諭知。又被告已著手實施以強暴手段使
    人行無義務之事之犯罪行為，然尚未達既遂之目的，其行為應屬未遂，爰依刑法
    第二十六條前段減輕其刑。爰審酌被告犯罪之動機、目的、手段、對告訴人身心
    所生之危害、所得利益、犯罪後矢口否認之態度等一切情狀，量處如主文所示之
    刑，並諭知易科罰金之折算標準，以資懲儆。
據上論斷，應依刑事訴訟法第二百九十九條第一項前段，刑法第三百零四條第一項、
第二項、第二十六條前段、第四十一條第一項前段，罰金罰鍰提高標準條例第一條前
段、第二條，判決如主文。
本案經檢察官蘇揚旭到庭執行職務。
中      華      民      國      九十二      年    一    月    二十四    日
                              臺灣板橋地方法院刑事第六庭
                                      法  官  林淑婷
右正本證明與原本無異
如不服本判決應於送達後十日內向本院提出上訴狀
                                      書記官  廖貞音
中      華      民      國      九十二      年    一    月    二十四    日
附錄本案論罪科刑法條全文：
中華民國刑法第三百零四條
 (強制罪)
以強暴、脅迫使人行無義務之事或妨害人行使權利者，處三年以下有期徒
刑、拘役或三百元以下罰金。
前項之未遂犯罰之。


司法院資訊處製作；財團法人民間司法改革基金會備份。
